臺灣彰化地方法院刑事附帶民事訴訟判決
111年度附民字第380號
原      告  林國仁

被      告  施承佑



上列被告因請求賠償損害案件（本院刑事案號：111年度金訴字
第154號），經原告提起刑事附帶民事訴訟，請求損害賠償，本
院判決如下：
    主  文
被告應給付原告新臺幣30萬元，及自民國111年8月22日起，至清
償日止，按年息百分之5計算之利息。
本判決第1項得為假執行。但被告如以新臺幣30萬元為原告預供
擔保後，得免為假執行。
    事實及理由
壹、原告起訴主張略以：
    被告施承佑可預見將金融機構帳戶存摺、金融卡、密碼等資
    料交由他人使用，可能供他人利用以遂行財產上犯罪之目的
    ，亦足供他人作為掩飾該犯罪所得來源、去向之用，竟仍基
    於縱幫助他人犯詐欺取財、洗錢亦不違背其本意之不確定故
    意，於民國110年4月16日至21日間某時許，在彰化縣溪湖鎮
    某超商，將其所申辦之第一商業銀行000-00000000000號帳
    戶(下稱第一銀行帳戶)之存摺、提款卡及密碼等物，寄送給
    真實姓名年籍不詳之詐欺集團，而容任該詐欺集團使用該帳
    戶作為詐欺取財及洗錢之犯罪工具。嗣該詐欺集團成員取得
    上開帳戶後，即意圖為自己不法之所有，基於詐欺取財之犯
    意聯絡，於110年3月24日下午3時8分許，先由詐欺集團某成
    年成員以LINE暱稱「丁佳慧」，向原告林國仁佯稱：可投資
    「GLENBER WEALTH LIMITED」股票操作平台，保證獲利云云
    ，致原告陷於錯誤，而於110年4月21日上午11時44分許，臨
    櫃轉帳新臺幣（下同）30萬元至被告上開帳戶，旋即遭轉帳
    一空，藉此創造資金軌跡之斷點，而以此迂迴層轉之方式隱
    匿詐欺犯罪所得之去向。被告所為幫助詐欺取財、幫助洗錢
    犯罪，已不法侵害原告財產權，致原告財產損失，被告應負
    責賠償，爰依法訴請被告賠償，並聲明： ㈠被告應給付原告
    300,000元，及自本件起訴狀繕本送達翌日起至清償日止，
    按年息百分之5計算之利息。㈡原告願供擔保，請求准予宣告
    假執行。㈢訴訟費用由被告負擔。
貳、被告答辯：錢不是我領走，我也是被害人，要找也是去找領
    走錢的人。我是上網聽別人說是要做虛擬貨幣的，那也都是
    合法的管道，我也去查這方面的資訊，問過之後我覺得是合
    法的，我就提供帳戶了，當時缺錢，沒有想到後續的發展。
    我只是因為急需用錢，就像去當鋪當車一樣，把帳戶交出去
    ，拿到錢之後，不會知道後面被我典當的車會被當鋪拿去做
    什麼等語，並聲明：原告之訴駁回。
參、本院得心證之理由：
一、按附帶民事訴訟之判決，應以刑事訴訟判決所認定之事實為
    據，刑事訴訟法第500條前段定有明文。查原告前揭主張之
    事實，業經本院以111年度金訴字第154號刑事判決認定明確
    ，而判處被告罪刑在案，有該刑事判決可憑，堪認原告主張
    之事實為真正，應可認定。
二、按因故意或過失，不法侵害他人權利者，負損害賠償責任。
    數人共同不法侵害他人之權利者，連帶負損害賠償責任。造
    意人及幫助人，視為共同行為人。民法第184條第1項前段、
    第185條第1項前段、第2項定有明文。查被告提供帳戶而幫
    助詐騙集團成員向原告實施詐騙，致原告受騙匯款因而受有
    財產損失計300,000元，被告為幫助人，應視為與詐騙集團
    實施詐騙者之共同行為人，其等共同故意不法侵害原告之財
    產權，依前述民法第184條第1項前段、第185條之規定，係
    成立共同侵權行為，自應由全體共同侵權人就本件不法侵害
    原告財產權之全部行為，對原告連帶負損害賠償責任，是原
    告主張其財產權受侵害而依法訴請被告應賠償30萬元，於法
    有據，應予准許。
三、按給付有確定期限者，債務人自期限屆滿時起，負遲延責任
    。給付無確定期限者，債務人於債權人得請求給付時，經其
    催告而未為給付，自受催告時起，負遲延責任。其經債權人
    起訴而送達訴狀，或依督促程序送達支付命令，或為其他相
    類之行為者，與催告有同一之效力。民法第229條第1項、第
    2項分別定有明文。又遲延之債務，以支付金錢為標的者，
    債權人得請求依法定利率計算之遲延利息。但約定利率較高
    者，仍從其約定利率。應付利息之債務，其利率未經約定，
    亦無法律可據者，週年利率為百分之5。民法第233條第1項
    、第203條亦有明定。本件原告對被告請求損害賠償之債權
    ，核屬無確定期限之給付，經原告之催告而未為給付，被告
    負遲延責任。是原告請求自本件起訴狀繕本送達被告（按：
    本件起訴狀繕本係於111年8月11日寄存送達至被告居處，有
    送達證書在卷可參，依刑事訴訟法第62條準用民事訴訟法第
    138條第2項、第120條第2項之規定「寄存送達自寄存之日起
    ，經10日發生效力」、「以日定期間者，其始日不算入」，
    乃於111年8月21日始生合法送達被告之效力）之翌日即111
    年8月22日起至清償日止，按年息百分之5計算之法定遲延利
    息，核無不合。
四、綜上所述，原告主張被告侵權，而依侵權行為之法律關係，
    訴請被告給付30萬元，及自起訴狀繕本送達之翌日即111年8
    月22日起至清償日止，按年息5％計算之利息，為有理由，應
    予准許。
五、本件原告固陳明願供擔保請准宣告假執行，然本判決就原告
    勝訴部分未逾50萬元，爰依職權為假執行之宣告，並依職權
    就被告部分，酌定相當之擔保金額而為免假執行之宣告。
六、本件為刑事附帶民事訴訟，依法無庸繳納裁判費，且訴訟程
    序中，兩造並無其他訴訟費用之支出，爰不另為訴訟費用負
    擔之諭知，附此敘明。
據上論斷，原告之訴為有理由，應依刑事訴訟法第502條第2項、
第490條前段、第491條第10款，民事訴訟法第389條第1項第5款
、第392條第2項，判決如主文。
中　　華　　民　　國　　111 　年　　10 　　月　　12 　日
                  刑事第三庭   審判長法官  周淡怡
                               法      官  陳德池
                               法      官  吳芙如
以上正本證明與原本無異。
如不服本判決應於收受判決後20日內向本院提出上訴書狀，並應
敘述具體理由。其未敘述上訴理由者，應於上訴期間屆滿後20日
內向本院補提理由書( 均須按他造當事人之人數附繕本) 「切勿
逕送上級法院」。
中　　華　　民　　國　　111 　年　　10　　月　　12　　日
                               書  記  官  楊蕎甄